臺灣高等法院民事裁定　　　　　　　　　 96年度抗字第342號
抗　告　人　甲○○
送達代收人　丙○○
上抗告人與相對人乙○○間假扣押事件，對於民國95年9月29日
臺灣士林地方法院95年度裁全字第5402號所為裁定，提起抗告，
本院裁定如下：
    主      文
抗告駁回。
抗告訴訟費用由抗告人負擔。
    理      由
一、抗告意旨略以：按聲請假扣押應就其請求釋明之，民事訴訟
    法第522條第1項規定甚明。又債權人之本案債權是否確實存
    在，於保全程序法固不得為實體上之審認，惟仍應從形式上
    審查，如認其請求並非正當，縱債權人願供擔保，亦難認足
    補釋明之欠缺，其聲請自屬不能准許 (最高法院93年度台抗
    字第323號、58年度台抗字第272號裁判意旨參照)。再按民
    法第1030條之1之夫妻剩餘財產分配請求權乃夫妻婚姻關係
    消滅始得主張，相對人於書狀中隻字未提離婚，兩造目前亦
    無離婚訴訟之繫屬，僅由形式上審查即可知相對人之請求為
    無理由，縱其願供擔保，仍不應准許其假扣押之聲請。乃原
    審竟仍裁定准許其請求，於法顯有未合，爰求為廢棄原裁定
    等語。
二、按聲請法院准為假扣押之裁定，於本案訴訟尚未繫屬於法院
    前，或已繫屬於法院中，均得為之，此觀民事訴訟法第524
    條第1項之文義自明，復經最高法院22年抗字第755號判例意
    旨闡釋甚明。聲請人於訴訟繫屬前為前開假扣押之聲請，雖
    其僅於聲請狀內謂願供法院所定之擔保金額，以備賠償義務
    人萬一因假扣押等受有損害時之用，而未明白或具體表示準
    備提起訴訟對債務人有所請求，然法院於實施假扣押後，因
    債務人之聲請原可定期命債權人起訴，倘逾期不為起訴，亦
    僅生撤銷假扣押之效果，要難以其未為起訴，遽認其假扣押
    之聲請為不應准許，此亦有最高法院45年台抗字第69號判例
    意旨可供參照。
三、經查，本件相對人聲請原法院准為假扣押之裁定，雖於聲請
    狀內表明『雙方剩餘財產之差額為638（萬），應平均分配
    ，因此聲請人得向債務人請求剩餘財產差額之一半319萬元
    』、『夫妻之一方，因「判決離婚」而受有損害者，得向有
    過失之他方，請求賠償。前項情形，雖非財產上之損害，受
    害人亦得請求賠償相當之金額。但以受害人無過失者為限。
    民法第1056條第1項亦有規定。依上，聲請人爰依上開規定
    先向債務人請求非財產上之損害賠償50萬元』等情（見原審
    卷第10頁），而未明白表示準備或已提起本案之請求，然揆
    諸前開說明，縱相對人未明白表示準備提起訴訟，仍非不得
    依關於假扣押之規定，向原法院聲請准為假扣押之裁定。況
    依本件聲請狀內容所示，已足認定相對人業已表明及釋明其
    請求假扣押之原因，並陳明釋明若有不足，願依民事訴訟法
    第526條第4項規定供擔保請求准予假扣押，是原裁定審酌上
    情後，准相對人假扣押之請求，經核並無不合。抗告意旨雖
    又爭執該剩餘財產分配請求權，乃夫妻婚姻關係消滅後始得
    主張云云，惟該請求權於婚姻關係事件中，非不得與離婚事
    件併為將來給付之請求，此觀民事訴訟法第572條第3項規定
    文義甚明，抗告人之主張顯屬誤會，其以此辯稱相對人不得
    聲請為假扣押之裁定，為不可採，抗告意旨仍執陳詞，指摘
    原裁定不當，求予廢棄，為無理由，應予駁回。
四、據上論結，本件抗告為無理由，爰裁定如主文。
中　　華　　民　　國　　96　　年　　6 　　月　　28　　日
                    民事第五庭
                        審判長法  官  魏麗娟
                              法  官  蔡芳齡
                              法  官  陳博享
正本係照原本作成。
本裁定除以適用法規顯有錯誤為理由，並經本院許可外，不得再
抗告。如提起再抗告，應於收受後10日內委任律師為訴訟代理人
向本院提出再抗告狀。並繳納再抗告費新台幣１千元。
中　　華　　民　　國　　96　　年　　 6　　月　　29　　日
                              書記官　于  誠
